【裁判字號】    97,審抗,359
【裁判日期】    971107
【裁判案由】    確定訴訟費用額
【裁判全文】
臺灣高雄地方法院民事裁定             97年度審抗字第359號
抗  告  人  甲○○
上列抗告人請求退還訴訟費用事件，對於中華民國97年9 月25日
本院97年度岡聲字第37號裁定提起抗告，本院裁定如下：
    主  文
抗告駁回。
抗告程序費用新台幣壹仟元由抗告人負擔。
    理  由
一、本件聲請及抗告意旨略以：伊前於本院94年度岡簡字第45號
    案件中提起反訴，而反訴之訴訟標的與本訴之訴訟標的相同
    ，依法不應徵收反訴裁判費，而本院竟仍命伊繳納反訴裁判
    費新台幣（下同）135,112 元，伊亦已繳納完畢，則伊顯有
    溢繳情事。又伊現已年逾70歲，健康欠佳、無法工作，僅依
    敬老年金維生，故請求退還上開反訴裁判費。詎原裁定竟以
    本訴與反訴之訴訟標的不同為由，駁回伊之聲請。然本件訴
    訟之本訴及反訴之爭執標的均為岡山鎮○○段1244、1245地
    號（下稱系爭土地），其訴訟標的及爭執均屬相同，不應再
    徵收反訴裁判費，爰提起抗告，請求廢棄原裁定，並准予退
    還等語。
二、按當事人提起民事訴訟者，應依民事訴訟法第77條之13至第
    77條之17等規定繳裁裁判費用。而本訴與反訴之訴訟標的相
    同者，反訴不另徵收裁判費。固為同法第77條之15所明定。
    惟所謂訴訟標的是否相同之判斷標準，係以相同之當事人間
    就所主張原因事實而請求法院裁判之事項（即訴訟標的、訴
    之聲明），在其法律效果上係屬相同或相反或可以代用之情
    形而言（例如原告本於票據關係請求給付票款，被告反訴請
    求確認票據關係不存在）。若兩件訴訟間之法律效果並無上
    開情形，即屬各自獨立之訴訟，僅因訴訟經濟及為避免裁判
    結果相互歧異，而使具有牽連之兩件訴訟，可藉由反訴之程
    序與本訴一併審理。此時，反訴部分即應繳納裁判費。
三、經查，本件抗告人主張其於本院94年度岡簡字第45號分割遺
    產事件審理中，提起反訴，並繳納反訴裁判費新台幣（下同
    ）135,112 元等情，業經原審調取該案全卷查明屬實。然查
    ，本院94年度岡簡字第45號分割遺產事件，係乙○○以包括
    抗告人在內之全體繼承人請求分割系爭土地，其原因事實為
    系爭土地遺產而依民法第823 條、第824 條及第1164條規定
    請求分割。至抗告人所提起之反訴，則係主張系爭土地雖為
    遺產，但抗告人已符合時效取得所有權之要件，而依民法第
    769 、第770 條規定，請求將系爭土地移轉登為抗告人所有
    ，有起訴狀、反訴狀及本院94年度岡簡字第45號判決卷可憑
    。則從上開本訴與反訴之內容觀之，本訴係請求分割遺產，
    反訴則係請求移轉登記，兩者在法律效果上並無相同或相反
    或可代用之情形，且本訴之勝敗與反訴之勝敗間並無必然之
    關連（例如本訴雖准許分割遺產，但反訴亦准移轉登記，此
    種情形即與上開條文所稱訴標的相同之意義不符），故本之
    本訴與反訴在法律效果上各自屬立之訴訟，依上開條文規定
    及說明，抗告人所提反訴即應另徵反訴裁判費，並無本訴與
    反訴之訴訟標的相同，不應另徵反訴裁判費之情形。原裁定
    駁回抗告人退還裁判費之聲請，即無違誤。抗告意旨指摘原
    裁定不當，求予廢棄，為無理由，應予駁回。
四、據上論結：本件抗告為無理由，依民事訴訟法第436 條之1
    第3 項、第449 條第1 項、第95條、第78條，裁定如主文。
中    華    民    國    97    年    11    月    7     日
                            民事第二庭
                                審判長法  官  林紀元
                                      法  官  甯  馨
                                      法  官  蘇姿月
以上正本證明與原本無異。
如不服本裁定應於送達後10日內向本院提出再抗告狀，並繳納再
抗告費新台幣1000元。再為抗告應以適用法規顯有錯誤為理由，
並經本院之許可，該許可以原裁定所涉及之法律見解具有原則上
重要性者為限。
中    華    民    國    97    年    11    月    7     日
                                      書記官  林怡君


司法院資訊處製作；財團法人民間司法改革基金會備份。
